【裁判字號】    92,上訴,142
【裁判日期】    920905
【裁判案由】    偽造文書
【裁判全文】
臺灣高等法院刑事判決                            九十二年度上訴字第一四二號
    上  訴  人
    即  被  告  丙○○
    選任辯護人  崔百慶律師
                王柏棠律師
右上訴人因偽造文書案件，不服臺灣板橋地方法院九十一年度訴字第九五二號，中華
民國九十一年十月十七日第一審判決（起訴案號：臺灣板橋地方法院檢察署九十年度
偵字第八七二四號及台灣苗栗地方法院檢察署以九十一年度偵字第二二九七號移由原
審併辦），提起上訴，本院判決如左：
    主      文
上訴駁回。
    事實及理由
一、本案經本院審理結果，第一審認被告丙○○牽連犯刑法第二百十六條、第二百十
    條之行使偽造私文書罪及刑法第二百十四條之使公務員登載不實罪，從一重之行
    使刑法第二百十條之偽造文書罪處斷，判處有期徒刑陸月，並諭知易科罰金折算
    之標準為三百元折算一日，並就土地及房屋買賣契約書偽造之「黃乙○○」署押
    沒收。認事用法及量刑均無不當，應予維持，並引用第一審判決書記載之事實（
    事實欄所載謝淑娥，應更正為謝淑嫦）、證據及理由。
二、被告上訴意旨否認有何偽造文書之犯意，辯稱系爭房屋為其所購，僅係登記在告
    訴人名下，告訴人有同意被告出售系爭房地，告訴人所有印章是在房地要出售的
    時候交給被告，被告在辦過戶手續的時候告訴人已經離家出走，但被告房子賣掉
    的時候，有告訴告訴人的三姊云云，指摘原判決不當。
三、告訴人乙○○於本院調查及審理時猶堅決否認曾同意被告出售系爭房地，陳稱是
    經銀行告知才知道系爭房地被賣掉等語。查本件出售房地之過程告訴人始終未曾
    出面，業據經辦過戶手續之代書郭金星，房地買受人郭明清於原審證述明確，查
    告訴人於八十四年離家出走，迄至八十六年間止未曾返家，亦據告訴人之女黃郁
    琳於原審證述明確，核與告訴人所述相近，告訴人既與被告相處不睦，實無可能
    在無任何憑證之下委由被告出售系爭房地。查告訴人於八十八年四月二十三日已
    向台東市戶政事務所變更印鑑證明，被告於八十九年九月二十三日出售系爭房地
    時猶執變更前七十六年十一月二十一日申請之舊印鑑證明辦理房地所有權移轉登
    記手續，顯見被告不知有印鑑變更之事，告訴人於夫妻感情生變後，害怕其原印
    鑑證明被他人冒用，始變更原印鑑證明，應係合理之推論，足以佐證告訴人並未
    同意被告出售系爭房地，否則何須為印鑑變更之多此一舉？被告於八十八年十一
    月間向原審法院三重簡易庭對告訴人提起所有權移轉登記之訴，請求告訴人將系
    爭房地移轉登記回被告名下（該院以八十八年重簡字第一八五五號審理在案），
    被告於起訴狀中陳稱略以：「本人以黃乙○○名義在竹南買下二棟房屋（坐落竹
    南鎮萬富新村四十七、四十八號）登記於黃乙○○名下．．．，本人至台東要了
    解情形，黃乙○○均避不見面，只好報案請求協助而未果，造成本人財產損失，
    房地產無法處理」等，此有起訴狀影本在卷可稽（附於八十九年他字第一一六一
    號偵查卷第三十五頁）。被告於原審供稱告訴人八十六年間返回其三重住處，將
    印鑑章、印鑑證明交予被告，被告係經授權出售系爭房地等語。如果確有此事，
    被告何須於事後提起所有權移轉登記之訴？被告於八十八年九月二十三日逕將房
    地移轉登記於他人，經告訴人發現出面阻止，被告乃於八十八年十一月提起前開
    民事訴訟，猶稱告訴人避不見面，致系爭房地無法處理，益證被告所供係經告訴
    人授權出售系爭房地為虛語也。被告於本院審理時請求傳訊證人丁○○、戊○○
    ，以證明系爭房地為其所購，該證人經傳喚無著，惟縱令該房地為被告所購，被
    告亦無權於未經告訴人同意之下，以告訴人代理人名義擅自處理，其理甚明。被
    告於本院請求傳訊證人潘謝紗、甲○○，該二證人雖證稱告訴人同意被告出售系
    爭房屋，惟潘謝紗為被告之鄰居，甲○○為告訴人先前之同事，其二人所證述僅
    係八十六年間被告夫妻說要出售房屋，所述縱令屬實，亦與八十八年之事無涉，
    尚難為被告有利之證明。原審詳酌全案卷證，認被告成立本件犯罪，而予以論罪
    科刑，核無不合。被告上訴，猶執陳詞，否認犯罪，指摘原判決不當，核無理由
    ，應該駁回。
四、被告辯護人認本案與原審九十年度簡字第二十五號偽造有價證券案係同一案件云
    云。然查卷附九十年簡字第二十五號判決係認定被告於八十六年五月十五日偽造
    告訴人名義簽發本票，並於八十九年九月持該偽造之本票聲請原審法院裁定准予
    強制執行，目的係迫告訴人出面解決所有權及抵押權問題（詳偵卷第三十四至三
    十七頁），與本案被告未經告訴人同意或授權，而偽造私文書出售系爭房地，顯
    無方法結果之牽連關係，難認係同一案件，辯護人之主張，尚無可探，併此敘明
    。
五、據上論斷，應依刑事訴訟法第三百七十三條、第三百六十八條，判決如主文。
本案經檢察官蔡薰慧到庭執行職務。
中    華    民    國    九十二    年       九       月        五        日
                              臺灣高等法院刑事第四庭
                                  審判長法  官  蔡  永  昌
                                        法  官  徐  昌  錦
                                        法  官  陳  榮  和
右正本證明與原本無異。
如不服本判決，應於收受送達後十日內向本院提出上訴書狀，其未敘述上訴之理由者
並得於提起上訴後十日內向本院補提理由書（均須按他造當事人之人數附繕本）。
                                        書記官  劉  麗  芬
中    華    民    國    九十二    年       九       月        九        日
附錄：本案論罪科刑法條全文
中華民國刑法第二百一十六條
 (行使偽造變造或登載不實之文書罪)
行使第二百十條至第二百十五條之文書者，依偽造、變造文書或登載不實
事項或使登載不實事項之規定處斷。
中華民國刑法第二百一十條
 (偽造變造私文書罪)
偽造、變造私文書，足以生損害於公眾或他人者，處五年以下有期徒刑。
中華民國刑法第二百一十四條
 (使公務員登載不實罪)
明知為不實之事項，而使公務員登載於職務上所掌之公文書，足以生損害
於公眾或他人者，處三年以下有期徒刑、拘役或五百元以下罰金。


司法院資訊處製作；財團法人民間司法改革基金會備份。
